【裁判字號】    95,訴,1292
【裁判日期】    951013
【裁判案由】    誣告等
【裁判全文】
臺灣高雄地方法院刑事判決              95年度訴字第1292號
公  訴  人  臺灣高雄地方法院檢察署檢察官
被      告  丙○○原名晏燕萍.
                    48歲民.
選任辯護人  許富元律師
上列被告因誣告等案件，經檢察官提起公訴（94年度偵字第
13905 號），本院判決如下：
    主  文
丙○○犯誣告罪，處有期徒刑陸月。緩刑貳年。
其餘被訴部分均公訴不受理。
    事  實
一、丙○○與甲○○、黃明欽前曾合夥共同經營「獅甲玉市晶玉
    陶藝店」（址設高雄市前鎮區○○○路172 號2 樓，下稱「
    晶玉陶藝店」），甲○○因而將其所有之水晶洞等物品放在
    該店內販售，嗣甲○○於民國93年間因未獲得預期利益而退
    夥，並透過友人向丙○○表示欲搬回自己放在店內之物品，
    丙○○則要求甲○○須親自到場才能搬走物品，甲○○即於
    94年5 月28日16時30分許，會同友人黃明欽、孫儀芳、鄭啟
    中等人，前往「晶玉陶藝店」搬取上開水晶洞等物品，丙○
    ○因而心生不滿，除動手推倒並持不詳物品砸水晶洞以阻止
    甲○○搬走水晶洞外，復於同日17時30分許，明知甲○○僅
    係至「晶玉陶藝店」搬回放在店內販售之上開物品，並無搶
    奪、毀損其物品或對其恐嚇之犯行，竟意圖使甲○○受刑事
    處分，前往高雄市政府警察局前鎮○○○○路派出所（下稱
    復興路派出所），向該所職司犯罪調查之警員楊嘉興謊稱甲
    ○○於上開時間，在「晶玉陶藝店」內搶奪其水晶洞、恐嚇
    其「小心點」、毀損物品，而誣告甲○○有搶奪、恐嚇、毀
    損之犯行。
二、案經甲○○訴由高雄市政府警察局前鎮分局移請臺灣高雄地
    方法院檢察署檢察官偵查起訴。
    理  由
壹、有罪部分：
一、訊據被告丙○○矢口否認有何誣告之犯行，辯稱：上開水晶
    洞本來雖然是告訴人甲○○所有，但告訴人曾說他不要了，
    所以事發當天水晶洞已非告訴人所有云云。經查：
  (一)程序方面：
  1.證人鄭啟中、方健能及證人黃明欽曾分別於94年7 月7 日、
    同年8 月25日檢察官偵查中到庭具結作證，渠等向檢察官所
    為之言詞陳述，並無證據證明有何顯不可信之情況，且均與
    本案待證事實相關，依刑事訴訟法第159 條之1 第2 項規定
    ，得為證據。
  2.證人鄭啟中、方健能於警詢時所述，均屬被告以外之人於審
    判外之言詞陳述，而公訴人、被告及辯護人就上開言詞陳述
    ，於本院調查證據時知有刑事訴訟法第159 條第1 項不得為
    證據之情形，均未於言詞辯論終結前聲明異議，視為同意作
    為證據，本院審酌該等言詞陳述作成之情形均屬正常，並無
    任何不當或違背法定程序之情形，且與待證事實有關聯性，
    認適當作為證據，故上開言詞陳述依刑事訴訟法第159 條之
    5 之規定，均具有證據能力。
  (二)實體方面：
  1.被告於94年5 月28日16時30分許，因告訴人甲○○至上開「
    晶玉陶藝店」搬走水晶洞之事，與告訴人發生爭執，並於同
    日17時30分許前往復興路派出所，由警員楊嘉興為其製作報
    案筆錄，指稱告訴人帶人來「晶玉陶藝店」內搶奪其水晶洞
    、恐嚇其「小心點」、毀損物品，要對告訴人提出搶奪、恐
    嚇、毀損之告訴等事實，業據被告坦承不諱，核與證人即告
    訴人甲○○、證人楊嘉興於本院審理時證述之情節相符（見
    本院95年8 月16日、同年9 月27日審判筆錄），復有被告於
    94年5 月28日在復興路派出所製作之（報案）詢問筆錄在卷
    可稽，堪認屬實。
  2.被告雖辯稱：告訴人已在電話中向伊表示要拋棄上開水晶洞
    所有權，也曾透過友人黃明欽向伊表示不要上開水晶洞了，
    所以上開水晶洞已非告訴人所有，告訴人當天帶了5 、6 個
    黑道份子到伊店裡搬水晶洞，並恐嚇伊「小心點」云云。惟
    證人即告訴人甲○○於本院審理時證稱：伊沒有和被告說過
    不要水晶洞了，也沒有託朋友去向被告這樣說，伊只是曾經
    跟朋友說這些東西既然已經賠錢了，沒有拿回來也沒關係，
    伊曾經託友人方健能、黃明欽等人向被告取回水晶洞，被告
    就說要伊當面去拿，94年5 月28日伊是請人跟伊去店裡拿水
    晶洞，當天在現場搬水晶洞之前，伊有跟被告確認過要搬走
    那些水晶洞，被告說好，伊在搬第2 個水晶洞時，被告情緒
    開始不穩，將放在旁邊的第3 個水晶洞推倒，還拿東西砸水
    晶洞，伊和友人說現在不要搬了，讓被告情緒穩定一點，伊
    和友人就走了，沒有出言恐嚇被告或毀損店裡的任何東西等
    語（見本院95年9 月27日審判筆錄）；證人鄭啟中於警、偵
    訊時證述：94年5 月28日當天，甲○○來找伊，說他之前和
    別人合夥的公司要結束了，要去公司搬一些屬於他的東西回
    來，因為伊有貨車可以幫忙搬，就和甲○○一起去獅甲玉市
    2 樓搬東西，甲○○和被告談話、把屬於他的東西拍照後，
    就叫伊開始搬，被告也說「你搬」，伊還在搬水晶洞時，被
    告突然過來阻止，甲○○就說東西是我的，剛剛妳也說要讓
    我們搬，為什麼現在又阻止我們搬，被告也說不出原因，伊
    和甲○○又要開始搬，被告就把其中1 座水晶洞推倒，並拿
    類似石頭的東西丟另1 座水晶洞，甲○○就對伊說不然改天
    再來搬，伊2 人就離開，沒看到有人搶奪、毀損被告的物品
    或恐嚇被告，現場的物品都是被告毀損的等語（見偵卷第16
    -18 頁、第63頁）；證人方健能於警、偵訊時證稱：伊和被
    告、甲○○都是朋友，在本案發生3 、4 個月前，曾受甲○
    ○委託去找被告，要搬回甲○○寄放的水晶洞，被告說東西
    是甲○○的，要由他本人親自來搬，不會讓其他人搬走，被
    告和甲○○之前是男女朋友，女方因不想和甲○○分手，就
    用很多方式要挽回等語（見偵卷第15頁、第62頁）；而證人
    黃明欽亦於偵訊時證稱：伊曾經和被告、甲○○共同經營晶
    玉陶藝店，伊後來退夥，伊沒有聽過甲○○說不要水晶了，
    被告曾要伊轉告甲○○去搬水晶，伊有轉告甲○○，當天甲
    ○○去搬的都是他自己的水晶，因為甲○○的水晶會貼上藍
    色標籤，甲○○去搬水晶時，被告有同意讓甲○○搬，只是
    甲○○帶1 個女的（即孫儀芳）去刺激到她，她情緒突然歇
    斯底里起來，就不讓甲○○搬等語（見偵卷第79-81 頁），
    則被告既未提出證據證明告訴人已拋棄上開水晶洞之所有權
    ，復於94年5 月28日當場同意告訴人搬走上開水晶洞，顯見
    被告明知該水晶洞於案發時仍屬告訴人所有，告訴人搬走自
    己所有之水晶洞，實無構成搶奪罪之餘地，亦無毀損水晶洞
    或店內其他物品、恐嚇被告之行為，被告明知上情，仍意圖
    使告訴人受刑事處分，於同日17時30分許至復興路派出所報
    案指稱告訴人涉犯搶奪、恐嚇、毀損等罪，致警方發動偵查
    權，其上開行為已成立誣告罪無疑，被告所辯與事實不符，
    不足採信。
  3.綜上所述，本件事證明確，被告誣告犯行已堪認定，應予依
    法論科。
二、核被告所為，係犯刑法第169 條第1 項之誣告罪。爰審酌被
    告明知告訴人並無搶奪、恐嚇、毀損等犯行，竟虛構不實情
    節向警方提出告訴，誣指告訴人涉犯上開罪名，除造成警方
    偵查權不當發動，浪費司法資源外，亦造成告訴人生活上、
    精神上甚大之困擾，行為實不足取，惟念被告事後已將上開
    水晶洞返還告訴人，此經告訴人於本院審理時陳述明確，告
    訴人並表示其與被告是朋友，希望給被告一個機會等語（見
    本院95年9 月27日審判筆錄），及被告犯罪動機、目的、手
    段、所生危害等一切情狀，量處如主文所示之刑。
三、被告曾於78年間因賭博案件，經臺灣臺北地方法院判處有期
    徒刑5 月確定，於78年12月27日易科罰金執行完畢，其於前
    受有期徒刑之執行完畢後，5 年以內未曾因故意犯罪受有期
    徒刑以上刑之宣告，有臺灣高等法院被告前案紀錄表1 份在
    卷可按，其因與告訴人有感情糾紛，一時失慮，致罹刑典，
    經此偵審程序及論罪科刑之教訓，當知所警惕，信無再犯之
    虞，本院認所宣告之刑以暫不執行為適當，併予宣告緩刑2
    年，以啟自新（按新修正之刑法自95年7 月1 日開始施行，
    其中第74條有關緩刑要件亦有修正，依最高法院95年5 月23
    日第8 次刑事庭會議決議，犯罪在新法施行前，新法施行後
    ，緩刑之宣告，應適用新法第74條之規定。故本件應依修正
    後刑法第74條第1 項第2 款規定宣告緩刑，併此敘明）。
貳、公訴不受理部分：
一、公訴意旨另以：被告丙○○於93年8 月間某日，前往甲○○
    位於高雄縣鳳山市○○路433 巷110 號4 樓之住處找甲○○
    ，因在該住處外與甲○○發生爭執，即基於毀損他人物品之
    犯意，以其所有之打火機點燃燒燬該處鐵門上之紗窗，足以
    生損害於甲○○；又於94年5 月28日16時30分許，因不滿甲
    ○○會同友人孫儀芳、黃明欽、鄭啟中等人，前往前開「晶
    玉陶藝店」欲搬回甲○○託售之水晶洞等物品，竟承前毀損
    之概括犯意及傷害他人身體之犯意，於甲○○等人動手搬運
    水晶洞等物品之際，徒手推倒前述水晶洞，並持不詳之物品
    砸毀水晶洞，致一旁正在搬運水晶洞之甲○○因而受有右手
    瘀傷及多處小穿刺傷之傷害，並足生損害於甲○○。因認被
    告此部分涉犯刑法第354 條毀損罪嫌及同法第277 條第1 項
    傷害罪嫌。
二、按刑法第277 條第1 項傷害罪、第354 條毀損罪均須告訴乃
    論，同法第287 條前段、第357 條分別定有明文。再按告訴
    乃論之罪，其告訴應自得為告訴之人知悉犯人之時起，6 個
    月內為之；而告訴應以書狀或言詞向檢察官或司法警察官為
    之。又告訴乃論之罪，未經告訴或其告訴經撤回或已逾告訴
    期間者，應諭知不受理之判決，且得不經言詞辯論為之。刑
    事訴訟法第237 條第1 項、第242 條第1 項前段、第303 條
    第3 款、第307 條亦有明文。
三、經查，證人即告訴人甲○○於本院審理時證稱：被告於93年
    8 月間燒燬伊鐵門上紗窗，伊當時在屋內，當天就知道是被
    告燒紗窗了（見本院95年9 月27日審判筆錄），是自93年8
    月間被告燒燬上開紗窗時起，告訴人已知悉被告涉嫌毀損罪
    ，惟告訴人至94年5 月28日始以言詞向高雄市政府警察局鹽
    埕分局提出該部分毀損告訴，有當日警詢筆錄在卷可稽，該
    部分告訴顯已逾6 個月之告訴期間，爰不經言詞辯論，逕為
    諭知不受理之判決。又告訴人於本院審理時，已聲請撤回本
    件對被告之毀損、傷害告訴（見同上審判筆錄），揆諸前開
    法條，被告於94年5 月28日涉嫌毀損、傷害等犯行，均不經
    言詞辯論，逕為諭知不受理之判決。
據上論斷，應依刑事訴訟法第299 條第1 項前段、第303 條第3
款、第307 條，刑法第169 條第1 項、第74條第1 項第2 款，判
決如主文。
本案經檢察官乙○○到庭執行職務。
中    華    民    國    95    年    10    月    13    日
                  刑事第二庭    審判長法  官  邱永貴
                                      法  官  李昆南
                                      法  官  楊筑婷
以上正本證明與原本無異。
如不服本判決，應於收受送達後10日內向本院提出上訴書狀。
中    華    民    國    95    年    10    月    13    日
                                      書記官  林靜慧
附錄本案論罪科刑法條：
中華民國刑法第169條第1項
意圖他人受刑事或懲戒處分，向該管公務員誣告者，處7 年以下
有期徒刑。


司法院資訊處製作；財團法人民間司法改革基金會備份。
